【裁判字號】    98,勞訴,16
【裁判日期】    981106
【裁判案由】    給付資遣費等
【裁判全文】
臺灣新竹地方法院民事判決              98年度勞訴字第16號
原      告  戊○○
            丁○○
            庚○○
前列三人共同
訴訟代理人  林思銘律師
前列三人共同
複代理人    己○○
被      告  環國科技股份有限公司
法定代理人  辛○○
訴訟代理人  丙○○
訴訟代理人  乙○○
訴訟代理人  甲○○
上列當事人間給付資遣費等事件，本院於民國98年10月13日言詞
辯論終結，判決如下：
    主      文
被告應給付原告庚○○新臺幣壹拾貳萬肆仟玖佰伍拾玖元及自民
國九十八年三月十八日起至清償日止，按年息百分之五計算之利
息。
被告應給付原告丁○○新臺幣柒萬壹仟玖佰伍拾伍元及自民國九
十八年三月十八日起至清償日止，按年息百分之五計算之利息。
被告應給付原告戊○○新臺幣壹拾柒萬捌仟壹佰肆拾壹元及自民
國九十八年三月十八日起至清償日止，按年息百分之五計算之利
息。
原告其餘之訴駁回。
訴訟費用由被告負擔百分之九十九，餘由原告負擔。
本判決第一、二、三項得假執行。但被告如以新臺幣壹拾貳萬肆
仟玖佰伍拾玖元為原告庚○○預供擔保，以新臺幣柒萬壹仟玖佰
伍拾伍元為原告丁○○預供擔保，以新臺幣壹拾柒萬捌仟壹佰肆
拾壹元為原告戊○○預供擔保，得分別免為假執行。
    事實及理由
甲、程序方面：
一、按訴狀送達後，原告不得將原訴變更或追加他訴，但擴張或
    減縮應受判決事項之聲明者，不在此限，民事訴訟法第255
    條第1項第3款定有明文。查本件原告起訴時原係請求被告應
    給付原告戊○○新臺幣（下同）183,609元、給付原告丁○○75,615元、給付原告庚○○133,126元，及分別自支付命
    令狀送達之翌日起至清償日止，按年息百分之5計算之利息
    。嗣於訴訟程序進行中，將請求之聲明變更為被告應給付原
    告戊○○178,540元、給付原告丁○○72,078元、給付原告
    庚○○128,057元及分別自支付命令狀送達之翌日起至清償
    日止，按年息百分之5計算之利息，核係屬減縮應受判決事
    項之聲明，自應准許，合先敘明。
乙、實體方面：
一、原告主張：
（一）原告戊○○、丁○○及庚○○等三人分別自民國（下同）
      92年5月5日、94年3月22日及96年10月22日起受僱被告環
      國科技股份有限公司任職工程師、課長等不同職務。孰料
      ，被告自97年8月起因公司財務出現狀況，陸續積欠原告8
      月份及9月份薪資，直到97年10月22日原告依勞動基準法
      第14條第5款之明文規定，發函通知被告與其終止雙方之
      不定期勞務契約，並請求被告給付所積欠之薪資、特別休
      假工資補償及資遣費。被告亦於97年10月27日出具離職（
      資遣）證明予原告。又本事件於起訴前，原告曾向科學工
      業園區管理局投訴，該局並曾於97年10月24日發函命被告
      給付積欠工資並為兩造協調，惟協調不成立，合先陳明。
（二）次查，原告於離職後向勞工保險局調閱個人薪資投保資料
      發現，於原告任職被告公司之期間，被告為原告投保之薪
      資數額與實際應領薪資完全不符，使原告請領失業給付有
      短少且勞工退休金提撥亦有不足，其中就原告庚○○之部
      分更因被告延後投保日期使其無法請領失業給付。另被告
      依法應提撥原告之勞工保險局之勞工退休金繳納金應提撥
      至97年10月份終止，惟被告僅提撥至97年7月止，致原告
      受有勞工退休金提撥不足之損害。
（三）茲將原告庚○○、戊○○、丁○○三人請求各項目之法律
      依據列明如下：
  １、原告庚○○部分
    (1)失業給付之損失：109,080元
      按年滿15歲以上，60歲以下，受僱之本國籍勞工，應以其
      雇主或所屬機構為投保單位，參加本保險為被保險人；投
      保單位非於勞工到職之當日為其申報參加本保險者，除依
      本法第38條規定處罰外，其保險效力之開始，均自申報或
      通知之翌日起算；被保險人於非自願離職辦理退保當日前
      三年內，保險年資合計滿一年以上，得請領失業給付；失
      業給付每月按申請人離職辦理本保險退保之當月起前六個
      月平均月投保薪資百分之六十發給，最長發給六個月；投
      保單位不依本法之規定辦理加保手續者，勞工因此所受之
      損失，並應由投保單位依本法規定之給付標準賠償之。就
      業保險法第5、6、11條1項1款、16條1項1款、及第38條第
      1項後段等條文規定參照。查原告庚○○任職期間自96年
      10月22日至97年10月26日止。原告應投保薪資為30,300元
      ，且應自96年10月22日起加保，但被告實際為原告庚○○
      投保薪資為28,800元，且於96年10月31日才加保勞、健保
      等。因被告公司之作業疏失，未按就職日當日投保致使原
      告庚○○雖已工作任職滿一年，但就業保險卻未投保滿一
      年，致無法請領失業補助金。故被告公司應賠償原告庚○○6個月之失業給付109,080元（計算式：30,300×60%×
      6=109,080元）。
    (2)特休未休之工資（即原稱特休補貼金）：2,133元。
      按勞工在同一雇主或事業單位，繼續工作滿一定期間者，
      每年應依左列規定給予特別休假：一、一年以上三年未滿
      者七日。二、三年以上五年未滿者十日。三、五年以上十
      年未滿者十四日。四、十年以上者，每一年加給一日，加
      至三十日為止；特別休假因年度終結或終止契約而未休者
      ，其應休未休之日數，雇主應發給工資，勞動基準法第38
      條、同法施行細則第24條第3款分別著有明文。又勞工應
      休之特別休假日於年度終結時，如有未休完日數，如係可
      歸責於雇主之原因，雇主應發給未休完日數之工資。至於
      特別休假未休完之日數，如係勞工個人之原因而自行未休
      時，則雇主可不發給未休日數之工資（行政院勞工委員會
      79年9月15日79台勞動二字第21827號函釋、同會82年8月
      27日台82勞動二字第44064號函釋及同會89年9月14日台89
      勞動二字第0028787號函、最高法院90年度台上字第1017
      號判決參照）。本件原告庚○○於勞動契約終止前之特別
      休假（含被告公司給予之補休假、彈性假）有2日未休，
      有被告公司97年度請假卡為證。茲因，本件兩造勞動契約
      之終止係可歸責於被告，依據上開說明，原告特別休假未
      休自係可歸責於被告，從而，原告庚○○得請求被告給付
      前揭日數之特別休假工資為2,133元（計算式以97年9月份
      應發薪資32,000元為計算基礎：32,000÷30×2＝2,133元
      ）。
    (3)勞工退休金月提繳差額損失：1,195元。
      按「雇主應為適用本條例之勞工，按月提繳退休金，儲存
      於勞保局設立之勞工退休金個人專戶」、「雇主每月負擔
      之勞工退休金提繳率不得低於每月工資百分之6」、「雇
      主未依本條例之規定按月提繳或足額提繳勞工退休金，致
      勞工受有損害者，勞工得向雇主請求損害賠償」，勞工退
      休金條例第6條第1項、第14條第1項、第31條第1項分別定
      有明文。本件原告庚○○依應投保薪資30,300元，則每月
      被告應為原告庚○○提繳勞保退休金為1,818元，然而，
      被告為原告實際投保之薪資僅為28,800元，故實際僅提撥
      1,728元。自96年11月份起至97年7月份止，被告應補差額
      810元（計算式：90元×9個月=810元）。又被告自97年8
      月起至97年10月止（即勞動契約終止時），未再為原告提
      撥每月1,818元之退休金，則被告應再補償5,454元（計算
      式：1,818元×3個月=5,454元）之退休金損失予原告。惟
      被告於訴訟期間已分別補提撥97年8月至10月之勞工退休
      金5,069元（1,728＋1,728＋1,613＝5,069），是扣除此
      部分之金額，合計本項金額為1,195元（計算式：810+5,
      454－5,069＝1,195）。
    (4)資遣費：15,649元。
      依勞動基準法第14條第4項準用第17條之規定，從而，原
      告庚○○依勞動基準法第14條第1項第4款之規定終止勞動
      契約，亦得向被告請求資遣費。原告庚○○任職期間自96
      年10月22日至97年10月26日止共1年又4天。勞動契約終止
      前6個月之實領薪資（即已扣除勞健保費）分別為：4月
      30,385元；5月31,233元；6月31,233元；7月31,233元；
      8月30,415元；9月31,233元，以此計算平均薪資為30,955
      元。則原告庚○○得請求之資遣費為15,649元【計算式：
      （30,955×1×1/2）+（30,955×4/30×1/12×1/2）＝
      15477.5＋171.9＝15,649 】。
    (5)從而，原告庚○○請求金額合計為128,057元（計算式：
      109,080＋2,133＋1,195＋15,649＝128,057）。
  ２、原告丁○○部分
    (1)特休未休之工資：2,000元。
      原告丁○○於勞動契約終止前之特別休假有2日未休，有
      被告公司97年度請假卡為證。因本件兩造勞動契約之終止
      係可歸責於被告，依據上開說明，原告特別休假未休自係
      可歸責於被告，從而，原告丁○○得請求被告給付前揭日
      數之特別休假工資為2,000元（計算式：以97年9月份應發
      薪資30,000元為計算基礎：30,000÷30×2＝2,000元）。
    (2)勞工退休金月提繳差額損失：15,381元。
      被告於原告丁○○之薪資清冊內標示及收取之勞、健保費
      其投保金額為27,600元，每月應提繳勞工退休金為1,656
      元，但被告實際所投保薪資卻為20,100元，實際提撥之勞
      工退休金僅有1,206元，自95年1月至97年7月短少提撥之
      金額為13,950元（450元×31個月=13,950元）。又被告自
      97年8月起至97年10月勞動契約終止時止，未再為原告提
      撥每月1,656元之退休金，3個月合計短少4,968元之退休
      金損失。惟被告於訴訟期間已分別補提撥97年8月至10月
      之勞工退休金3,537元（1,206＋1,206＋1,125＝3,537）
      ，是扣除此部分之金額，合計原告丁○○之退休金提撥共
      短少金額為15,381元（計算式：13,950＋4,968－3,537
      ＝15,381）。
    (3)資遣費：54,697元。
      原告丁○○於勞動契約終止前6個月之實領薪資分別為：4
      月29,150元；5月29,079元；6月28,207元；7月29,210元
      ；8月27,880元；9月28,200元，以此計算平均薪資為
      28,621元。得請求之金額為54,697元。
        A.舊制期間：3個月7,155元（計算式：28,621×3/12＝
          7,155）。
        B.新制期間：3年3個月又4天47,542元【計算式：（
          28,621×3×1/2）+（28,621×3/12×1/2）＋（
          28,621×26/30×1/12×1/2）＝42931.5＋3577.6＋
          1033.5＝47,542】。
        C.舊制7,155＋新制47,542＝54,697元。
    (4)從而，原告丁○○請求金額合計為72,078元（計算式：
      2,000＋15,381＋54,697＝72,078）。
  ３、原告戊○○部分
    (1)失業給付之損失：21,600元
      查原告戊○○任職期間自92年5月5日至97年10月26日止。
      被告於原告戊○○之薪資清冊內標示及收取之勞、健保費
      其投保金額為34,800元，但被告實際所投保薪資卻28,800
      元，致原告只能依投保金額28,800元請領失業給付，因此
      短少之失業給付金額為21,600元【計算式：（34,800×
      60%）－（28,800×60%）＝3,600；3,600×6＝21,600】
      。
    (2)特休未休之工資：5,190元。
      原告戊○○於勞動契約終止前之特別休假有4日未休，有
      被告公司97年度請假卡為證。因本件兩造勞動契約之終止
      係可歸責於被告，依據上開說明，原告特別休假未休自係
      可歸責於被告，從而，原告戊○○得請求被告給付前揭日
      數之特別休假工資為5,190元（計算式：以97年9月份應發
      薪資38,929元為計算基礎：38,929÷30×4＝5,190元）。
    (2)勞工退休金月提繳差額損失：12,355元。
      被告於原告戊○○之薪資清冊內標示及收取之勞、健保費
      其投保金額為34,800元，每月應提繳勞工退休金為2,088
      元，但被告實際所投保薪資卻為28,800元，實際提撥之勞
      工退休金僅有1,728元，自95年1月至97年7月短少提撥之
      金額為11,160元【（34,800－28,800）×31個月=11,160
      元】。又被告自97年8月起至97年10月勞動契約終止時止
      ，未再為原告提撥每月2,088元之退休金，3個月合計短少
      6,264元之退休金損失。惟被告於訴訟期間已分別補提撥
      97年8月至10月之勞工退休金5,069元（1,728＋1,728＋
      1,613＝5,069），是扣除此部分之金額，合計原告戊○○
      之退休金提撥共短少金額為額為12,355元（計算式：11,
      160＋6,264－5,069＝12,355）。
    (3)資遣費：139,395元。
      原告戊○○於勞動契約終止前6個月之實領薪資分別為：4
      月37,172元；5月37,000元；6月37,000元；7月36,273元
      ；8月33,701元；9月37,360元，以此計算平均薪資為
      36,417元。得請求之金額為139,395元。
        A.舊制期間：自92年5月5日至94年6月30日，計2年2個
          月，資遣費為78,903元（計算式：36,417×2+36,417
          ×2/12=72,834+6,069=78,903）。
        B.新制期間：自94年7月1日起至97年10月26日，計3年3
          個月又26天，資遣費為60,492元【計算式：（
          36,417×3×1/2）+（36,417×3/12×1/2）＋（
          36,417×26/30×1/12×1/2）＝54625＋4552＋1315
          ＝60,492】。
        C.舊制78,903＋新制60,492＝139,395元。
    (4)從而，原告丁○○請求金額合計為178,540元（計算式：
      21,600＋5,190＋12,355＋139,395＝178,540）。
（四）為此聲明：被告應給付原告庚○○128,057元、給付原告
      丁○○72,078元、給付原告戊○○178,540元，及分別自
      支付命令狀送達之翌日起至清償日止，按年息百分之5計
      算之利息；請依職權宣告假執行。
二、被告則以：
（一）被告公司近一年來因多筆應收帳款無法收回且受金融風暴
      影響，多次向銀行申貸均無著落，導致公司資金週轉不靈
      ，期間遭到斷水、斷電，園區管理局多次催繳廠租及管理
      費，甚至在97年8月及9月份無法如期發放員工薪資…等。
      被告公司亦努力尋找財務支援以度過難關。並於97年10月
      18日籌措到10萬元作為發放薪資之用，原告戊○○、丁○○也以急用之理由優先領走3萬元及2萬元，被告公司於97
      年10月24日已將所積欠之員工薪資全部發放完畢。怎知三
      位原告於97年10月22日寄發存證信函要求被告公司於97年
      10月31日前支付97年9月份未支付之薪資餘額，並於97 年
      10月27日終止與被告公司之不定期勞動契約。三位原告又
      於薪資發放完畢後，向被告公司董事長辛○○提出離職申
      請，請公司出具「非自願離職證明書」以利申請失業給付
      ，董事長辛○○基於原告在公司服務多年並視如己出，不
      願讓原告因公司營運不佳而導致生活困難，故答應原告等
      人之請求，在未詳看離職書內容的情況下簽具「非自願離
      職證明書」予原告。
（二）被告公司雖然發生財務危機，但至今仍為繼續營業之公司
      ，非歇業、停業或倒閉，原告等對被告公司的客戶及配合
      廠商提出假執行，造成被告公司應收帳款無法收回及客戶
      對被告公司的信譽提出質疑而暫停下單或要求現金交易等
      等。讓被告公司經營更加艱難，對於願意留下來陪被告公
      司渡過難關的現有同仁來說，其應享有之權利亦遭到漠視
      。
（三）又被告公司於97年10月份起因財務困難導致勞工退休金提
      撥之繳費延遲，經法院通知，被告已於98年4月份以分期
      繳納方式繳費，故對原告所請求退休金損失之補償，被告
      自無賠償之理由。又原告庚○○主張被告未於其就職當日
      即96年10月22日投保而導致其無法請領失業補助，訴請被
      告賠償其失業給付損失乙事。經被告詢問勞保局所得到之
      答覆，可以請員工回公司復職補足其年資。亦即原告庚○○可於98年10月1日回被告公司復職至補足其可以申請失
      業給付之年資，被告公司願配合原告庚○○申請非自願離
      職之手續。再者，被告公司於96年11月起至97年3月止，
      每月應依投保薪資28,800元於原告庚○○薪資中代扣勞保
      費374元、健保費393元，惟被告公司實際僅代扣勞保費
      113元及健保費118元，應追回未扣足額之金額為勞保費
      l,305元【（374－113）×5＝l,305】及健保費1,375元【
      （393－118）×5＝1,375】，合計2,680元，並以此部分
      為抵銷。
（四）又原告戊○○、丁○○及庚○○在被告公司任職工程師及
      課長等職，服務年資達5年、3年及1年，被告公司要培養
      一位專業的工程師實屬不易，現因被告公司經營困難及作
      業疏失導致其權益受損，被告願依目前能力範圍內做出下
      列補償。即，1、原告戊○○部分：特休未休之工資補償
      、失業給付之損害、勞工退休金短少提撥之損失（實領薪
      資與實際投保薪資不符之差額補償）及資遣費等，被告願
      以6萬元補償之。2、原告丁○○部分：特休未休之工資補
      償、勞工退休金短少提撥之損夫（實領薪資與實際投保薪
      資不符之差額補償）及資遣費等，被告願以2萬5,000元補
      償之。3、原告庚○○部分：由原告庚○○回公司復職以
      補足其失業給付之年資。特休未休之工資補償、勞工退休
      金短少提撥之損失（實領薪資與實際投保薪資不符之差額
      補償）及資遣費等共計18,592元扣除應補繳回被告公司少
      扣之勞、健保費2,680元後，所餘金額為15,912元，被告
      願於原告庚○○申辦失業給付手續當日付清。為此聲明：
      原告之訴駁回；願供擔保請免予假執行。
三、原告主張：原告戊○○、丁○○及庚○○等三人分別自92年
    5月5日、94年3月22日及96年10月22日起受僱被告公司擔任
    課長、工程師等職務。惟被告自97年8月起因資金週轉不靈
    ，陸續積欠原告8月份及9月份薪資，原告等人乃於97年10月
    22日以存證信函通知被告自同年月27日起終止雙方之勞動契
    約，並經被告公司於97年10月27日發給離職證明等情，業據
    提出新竹武昌街郵局第1766、1764、1765號存證信函及離職
    證明書3紙為證，並為被告所不爭，自堪信原告之主張為真
    正。
四、按「有左列情形之一者，勞工得不經預告終止契約：五、雇
    主不依勞動契約給付工作報酬，或對於按件計酬之勞工不供
    給充分之工作者。第十七規定於本條終止契約準用之。」，
    勞動基準法第14條第1項第5款、第4項定有明文。查本件被
    告積欠原告97年8、9月之薪資已如前述，從而，原告主張依
    勞動基準法第14條第1項第5款終止兩造間勞動契約，即為有
    理。而原告戊○○、丁○○及庚○○終止勞動契約後，請求
    被告給付失業給付之損失、特休未休之工資、勞工退休金月
    提繳差額損失及資遣費等，茲就其等請求是否有理，分述如
    下：
（一）原告庚○○部分
  １、失業給付之損失：
      按年滿15歲以上，60歲以下，受僱之本國籍勞工，應以其
      雇主或所屬機構為投保單位，參加本保險為被保險人；投
      保單位非於勞工到職之當日為其申報參加本保險者，除依
      本法第38條規定處罰外，其保險效力之開始，均自申報或
      通知之翌日起算；被保險人於非自願離職辦理退保當日前
      三年內，保險年資合計滿一年以上，具有工作能力及繼續
      工作意願，向公立就業服務機構辦理求職登記，自求職登
      記之日起十四日內仍無法推介就業或安排職業訓練者，得
      請領失業給付；失業給付每月按申請人離職辦理本保險退
      保之當月起前六個月平均月投保薪資百分之六十發給，最
      長發給六個月；投保單位不依本法之規定辦理加保手續者
      ，勞工因此所受之損失，並應由投保單位依本法規定之給
      付標準賠償之。就業保險法第5條、第6條、第11條第1項
      第1款、第16條第1項第1款及第38條第1項後段定有明文。
      。查原告庚○○於96年10月22日受僱被告公司，迄97年10
      月26日因非志願而離職，有離職證明在卷可稽，依前揭規
      定，被告公司原應於原告庚○○到職當日即96年10月22日
      為其申報就業保險，惟因被告公司之作業疏失，遲至96年
      10月31日才為原告庚○○加保等情，為被告所不爭，致使
      原告庚○○雖已任職滿一年，但就業保險卻因未投保滿一
      年而無法請領失業給付，從而，被告自應依就業保險法第
      38條第1項後段賠償原告所受之損失。至被告雖辯稱得由
      原告庚○○回公司復職以補足其失業給付之年資云云，惟
      原告庚○○既因被告上開所為受有損害而得向被告求償，
      自無強令原告庚○○回任被告公司之法律上理由，被告上
      開所辯，並無足採。查原告庚○○應投保薪資為30,300元
      ，為兩造所不爭，是原告庚○○請求被告賠償失業給付
      109,080元（計算式：30,300×60%×6=109,080元），核
      屬有據。
  ２、資遣費：
    (1)按依勞動基準法第14條第4項準用同法第17條之規定，則
      原告庚○○依勞動基準法第14條第1項第4款之規定終止勞
      動契約，亦得向被告請求資遣費。查原告庚○○任職期間
      自96年10月22日至97年10月26日止共1年又4天。勞動契約
      終止前6個月即97年4月至9月之實領薪資分別為30,385元
      、30,385元、31,233元、31,233元、30,415元、28,415元
      ，有薪資清冊及活期儲蓄存款簿附卷可稽（卷第48至52頁
      ），是原告庚○○資遣前6個月之月平均薪資為30,344 元
      。
    (2)按勞工適用勞工退休金條例之退休金制度者，適用該條例
      後之工作年資，於勞動契約依勞動基準法第11條、第13條
      但書、第14條及第20條或職業災害勞工保護法第23條、第
      24條規定終止時，其資遣費由雇主按其工作年資，每滿一
      年發給二分之一個月之平均工資，未滿一年者，以比例計
      給；最高以發給六個月平均工資為限，不適用勞動基準法
      第17條之規定，勞工退休金條例第12條第1項定有明文。
      是原告庚○○得請求之資遣費為15,341元【計算式：（
      算式：（30,344×1×1/2）+（30,344×4/30×1/12×1/2
      ）＝15172＋168.5＝15,341】。
  ３、未休特別休假之工資部分：
      按勞工在同一雇主或事業單位，繼續工作滿一定期間者，
      每年應依左列規定給予特別休假：一、一年以上三年未滿
      者七日。二、三年以上五年未滿者十日。三、五年以上十
      年未滿者十四日。四、十年以上者，每一年加給一日，加
      至三十日為止；特別休假因年度終結或終止契約而未休者
      ，其應休未休之日數，雇主應發給工資，勞動基準法第38
      條、同法施行細則第24條第3款分別著有明文。次按勞工
      之特別休假應在勞動契約有效期間為之，惟勞動契約之終
      止，如係可歸責於雇主之原因時，雇主應發給未休完特別
      休假日數之工資，行政院勞工委員會79年12月27日（79）
      台勞動2字第21776號函釋可參。本件原告庚○○於勞動契
      約終止前之特別休假有2日未休，有被告公司97年度請假
      卡在卷可參（卷第44頁），並為被告所不爭執，而兩造勞
      動契約之終止係可歸責於被告已如前述，則依上開說明，
      原告庚○○得請求被告給付特別休假未休金額為2,023元
      （計算式：30,344÷30×2＝2,023元）。
  ４、依勞工退休金條例第31條第1項計算之損害賠償部分：
      按雇主每月負擔之勞工退休金提繳率，不得低於勞工每月
      工資百分之6；前項規定月提繳工資分級，由中央主管機
      關擬訂，報請行政院核定之；雇主未依勞工退休金條例之
      規定按月提繳或足額提繳勞工退休金，致勞工受有損害者
      ，勞工得向雇主請損害賠償，勞工退休金條例第14條第1
      項、第2項、第31條第1項分別定有明文。查原告庚○○平
      均薪資為30,344元，業如前述，則依行政院勞工委員會訂
      定之勞工退休金月提繳工資分級表，被告應為原告庚○○
      申報該分級表第28級，月提繳工資為31,800元，而非被告
      所申報之28,800元，被告每月應為原告提繳之退休金為
      1,908元（31,800×6％=1,908），惟被告自96年11月起至
      97年9月份止，每月僅提繳1,728元（28,800×6％=1,728
      ），每月短少180元，合計應補差額1,980元（計算式：
      180元×11個月=1,980元）。又被告97年10月提繳1,613元
      ，亦短少41元（1,908/30天×26天-1,613=41），總計少
      提繳原告庚○○退休金2,021元（1,980＋41＝2,021）。
      原告庚○○請求被告給付1,195元之損害賠償，即為有理
      。
  ５、小計：上開金額合計為127,639元（計算式：109,080＋
      15,341＋2,023＋1,195＝127,639）。又被告抗辯其自96
      年11月起至97年3月止，每月應依投保薪資28,800元於原
      告庚○○薪資中代扣勞保費374元、健保費393元，惟被告
      實際僅代扣勞保費113元及健保費118元，應追回未扣足額
      之勞保費l,305元及健保費1,375元，合計2,680元，並以
      此部分為抵銷，此為原告庚○○所不爭，是經抵銷後，原
      告庚○○得請之金額為124,959元（計算式：127,639－
      2,680＝124,959 ）。
（二）原告丁○○部分
  １、資遣費：
      原告丁○○任職期間自94年3月22日至97年10月26日止，
      於勞動契約終止前6個月即97年4月至9月之實領薪資分別
      為29,150元、29,079元、28,207元、29,210元、27,880元
      、28,200元，有薪資清冊及活期儲蓄存款簿附卷可稽（卷
      第53至57頁），是原告丁○○資遣前6個月之月平均薪資
      為28,621元。而原告丁○○於勞工退休金新制實施時係選
      擇新制，為兩造所不爭，依勞動基準法第17條規定，勞工
      在同一雇主之事業單位工作，每滿1年雇主應發給相當於1
      個月平均工資之資遣費，其剩餘月數或工作未滿1年者，
      以比例計給之，未滿1個月者以1個月計。又勞工適用本條
      例之退休金制度者，適用本條例後之工作年資，於勞動契
      約依勞動基準法第11條、第13條但書、第14條及第20條或
      職業災害勞工保護法第23條、第24條規定終止時，其資遣
      費由雇主按其工作年資，每滿1年發給二分之一個月之平
      均工資，未滿1年者，以比例計給；最高以發給6個月平均
      工資為限，不適用勞動基準法第17條之規定。勞工退休金
      條例第12條第1項亦有明定，又原告丁○○自94年3月22
      日起受僱被告，其中適用舊制勞動基準法，計算至94年6
      月30日為止之年資應為3月，被告應給付0.25個月計算平
      均工資之資遣費，適用新制勞工退休金條例之年資，自94
      年7月1日起至97年10月26日止，為3年3月又26日，被告應
      給付1.66個月計算平均工資之資遣費，合計被告應給付原
      告丁○○1.91個月計算平均工資之資遣費，則被告應給付
      原告丁○○之資遣費應為54,666元（計算式：28,621×1.
      91＝54,666）。
  ２、特休未休之工資：
      原告丁○○於勞動契約終止前之特別休假有2日未休，有
      被告公司97年度請假卡為證（卷第45頁）。因本件兩造勞
      動契約之終止係可歸責於被告，依據上開說明，原告特別
      休假未休自係可歸責於被告，從而，原告丁○○得請求被
      告給付特別休假未休金額為1,908元（計算式：28,621÷
      30×2＝1,908元）。
  ３、勞工退休金月提繳差額損失：
      原告丁○○平均薪資為28,621元，業如前述，則依行政院
      勞工委員會訂定之勞工退休金月提繳工資分級表，被告應
      為原告丁○○申報該分級表第26級，月提繳工資為28,800
      元，而非被告所申報之27,600元，被告每月應為原告提繳
      之退休金為1,728元（28,800×6％=1,728），惟被告自95
      年1月起至97年9月份止，每月僅提繳1,206元，每月短少
      522元，合計應補差額17,226元（計算式：522元×33個月
      =17,226元）。又被告97年10月提繳1,124元，亦短少374
      元（1,728/30天×26天-1,124=374），總計少提繳原告丁○○退休金17,600元（17,226＋374＝17,600）。原告丁○○請求被告給付15,381元之損害賠償，即為有理。
  ４、從而，原告丁○○得請求金額合計為71,955元（計算式：
      54,666＋1,908＋15,381＝71,955）。
（三）原告戊○○部分：
  １、資遣費：
      原告戊○○任職期間自92年5月5日至97年10月26日止，於
      勞動契約終止前6個月即97年4月至9月之實領薪資分別為
      37,172元、37,000元、37,000元、36,273元、33,701元、
      37,360元，有薪資清冊及活期儲蓄存款簿附卷可稽（卷第
      58至62頁），是原告戊○○資遣前6個月之月平均薪資為
      36,417元。而原告戊○○於勞工退休金新制實施時係選擇
      新制，為兩造所不爭，原告戊○○自92年5月5日起受僱被
      告，其中適用舊制勞動基準法，計算至94年6月30日為止
      之年資應為2年2月，被告應給付2.166個月計算平均工資
      之資遣費，適用新制勞工退休金條例之年資，自94年7 月
      1日起至97年10月26日止，為3年3月又26日，被告應給付
      1.66個月計算平均工資之資遣費，合計被告應給付原告戊○○3.826個月計算平均工資之資遣費，則被告應給付原
      告戊○○之資遣費應為13,9331元（計算式：36,417×
      3.826＝139,331）。
  ２、特休未休之工資：
      原告戊○○於勞動契約終止前之特別休假有4日未休，有
      被告公司97年度請假卡為證（卷第46頁）。因本件兩造勞
      動契約之終止係可歸責於被告，依據上開說明，原告特別
      休假未休自係可歸責於被告，從而，原告戊○○得請求被
      告給付特別休假未休金額為4,855元（計算式：36,417÷
      30×4＝4,855元）。
  ３、勞工退休金月提繳差額損失：
      原告戊○○平均薪資為36,417元，業如前述，則依行政院
      勞工委員會訂定之勞工退休金月提繳工資分級表，被告應
      為原告戊○○申報該分級表第32級，月提繳工資為38,200
      元，而非被告所申報之28,800元，被告每月應為原告戊○○提繳之退休金為2,292元（38,200×6％=2,292），惟被
      告於95年提繳21,009元，短少6,495元；另自96年1月起至
      97 年9月份止，每月僅提繳1,728元，每月短少564元，合
      計應補差額11,844元（計算式：564元×21個月=11,844元
      ）。又被告97年10月提繳1,613元，亦短少373元（
      2,292/30 天×26天-1,613=373），總計少提繳原告戊○○退休金18,712元（6,495＋11,844＋373＝18,712）。原
      告戊○○請求被告給付12,355元之損害賠償，即為有理。
  ４、失業給付之損失：
      查原告戊○○應投保薪資為38,200元，已如前述，但被告
      實際所投保薪資為28,800元，致原告戊○○只能依投保金
      額28,800元請領失業給付，因此短少之失業給付金額為
      33,840元【計算式：（38,200×60%）－（28,800×60%）
      ＝5,640；5,640×6＝33,840】。是原告戊○○請求失業
      給付之損失21,600元，即為有理。
  ５、從而，原告戊○○得請求金額合計為178,141元（計算式
      ：139,331＋4,855＋12,355＋21,600＝178,141）。
（四）綜上，原告庚○○請求被告給付失業給付損失、資遣費
      、未休特別休假之工資、勞工退休金月提繳差額損失，於
      124,959元之範圍；原告丁○○請求資遣費、未休特別休
      假之工資、勞工退休金月提繳差額損失，於71,955元之範
      圍；原告戊○○請求失業給付損失、資遣費、未休特別休
      假之工資、勞工退休金月提繳差額損失，於178,141元之
      範圍內，及均自98年3月18日支付命令狀送達之翌日起至
      清償日止，按年息百分之5計算之利息，為有理由，應予
      准許，超過此部分之請求，即乏所據，應予駁回。
五、本件原告勝訴之金額未逾50萬元，依民事訴訟法第389條第1
    項第5款規定，應依職權宣告假執行。又被告陳明願供擔保
    請准宣告免為假執行，經核亦無不合，爰酌定相當之擔保金
    額准許之。
六、本件判決之基礎已臻明確，兩造其餘之攻擊、防禦方法及舉
    證，核與判決結果無影響，爰不一一予以論列，併此敘明。
據上論結，本件原告之訴為一部有理由，一部無理由，依民事訴
    訟法第79條、第389條第1項第5款、第392條第2項，判決如
    主文。
中    華    民    國    98    年    11    月     6    日
                  民事第二庭    法      官  楊明箴
以上正本係照原本作成。
如對本判決上訴，須於判決送達後20日內向本院提出上訴狀。
中    華    民    國    98    年    11    月     6    日
                                書記官  龔紀亞


司法院資訊處製作；財團法人民間司法改革基金會備份。
